臺灣臺南地方法院刑事附帶民事訴訟判決
原　　　告　　丙○○
訴訟代理人　　黃正彥律師
　　　　　　　黃雅萍律師
被　　　告　　乙○○
　　　　　　　甲○○
右被告因妨害家庭案件，原告提起刑事附帶民事訴訟請求侵權行
為損害賠償，本院於民國九十四年五月三十一日言詞辯論終結，
判決如左：
    主    文
被告應連帶給付原告新台幣拾伍萬元，及自民國九十四年五月
十五日起至清償日止，按週年利率百分之五計算之利息。
原告其餘之訴駁回。
訴訟費用由被告連帶負擔六分之一，餘由原告負擔。
本判決原告勝訴部分，得假執行，但被告於執行標的物拍定、變
賣前，以新台幣壹拾貳萬元為原告預供擔保，得免為假執行。
原告其餘假執行之聲請駁回。
    事實及理由
一、本件原告起訴主張：
（一）被告乙○○為原告之妻，為有配偶之人，被告甲○○明知
      被告乙○○為有配偶之人，二人竟於民國九十四年二月十
      四日，在臺南縣新營市○○路二六之一三號五樓甲○○住
      處發生性行為，嗣於同年二月十七日夜間二十三時五十分
      許，為原告會同警方在上址查獲，並扣得二人發生性行為
      後遺留之保險套乙個及衛生紙乙團，被告二人上開犯行並
      分別經本院判處有期徒刑二月確定。
（二）按「不法侵害他人之身體、健康、名譽、自由、隱私、貞
      操或不法侵害其他人格法益而情節重大者，被害人雖非財
      產上之損害，亦得請求賠償相當之金額，其名譽被侵害者
      ，並得請求回復名譽之適當處分」，民法第一九五條第一
      項定有明文。被告二人通姦相姦，自屬侵害原告「家室有
      不受侵害之自由」，且影響原告之名譽甚鉅。被告乙○○
      為原告之妻，與原告為第二次婚姻，被告乙○○與原告結
      婚前兩年，即與原告同居，原告花費不少，原告且資助其
      完成夜補校一年之學業，而婚後被告乙○○懷孕四個多月
      ，竟以其受孕期間曾服用藥物為由，騙原告同意其墮胎，
      未幾即逃之夭夭，毫不知珍惜，且未嚴守貞操之義務，竟
      與被告甲○○通姦，被告二人自應連帶賠償原告非財產上
      之損害，爰依侵權行為之法律關係提起本件訴訟等語。並
      聲明：被告應連帶給付原告新台幣（下同）二百萬元及自
      刑事附帶民事起訴狀繕本送達翌日起至清償日止，按週年
      利率百分之五計算之利息。並願供擔保請准宣告假執行。
二、被告甲○○則以：對於原告所述其與被告乙○○於九十四年
    二月十四日發生性關係乙節，並不爭執，但因發生車禍導致
    多處受傷，目前仍須固定回診及繼續復健治療，經濟不佳無
    法如數賠償原告所訴請之金額二百萬元等語；被告乙○○另
    以：其與原告同居期間迄至婚後，原告工作收入均不固定，
    亦無心照顧家庭，方與原告分居。其念夜校同時，仍從事工
    作賺取生活費用，並非靠原告資助。再者，其因服用藥物擔
    心影響胎兒，方才墮胎，且原告也簽名同意。被告經濟有限
    而原告請求金額過高，因而無法達成和解等語，資為抗辯。
三、兩造不爭執之事實：
（一）被告甲○○明知被告乙○○為原告之妻，兩人於九十四年
      二月十四日在臺南縣新營市○○路二六之一三號五樓甲○
      ○租屋處發生性行為一次，經本院以九十四年度簡字第九
      六四號判決判處被告甲○○、乙○○各處有期徒刑二月確
      定。
（二）原告國中畢業，現從事鐵工工作，每月收入約三、四萬元
      ，有汽車一部，並無任何不動產；被告甲○○高職畢業，
      目前無業，無任何不動產；被告乙○○高中畢業，在醫院
      工作，每月收入二萬二千元，有兩筆土地現值九千一百八
      十元。
四、按故意或過失不法侵害他人之權利者，負損害賠償責任。不
    法侵害他人之人格法益而情節重大者，被害人雖非財產上之
    損害，亦得請求賠償相當之金額。前二項規定，於不法侵害
    他人基於配偶關係之身分法益，而情節重大者，準用之，民
    法第一百八十四條第一項前段、第一百九十五條第一項、第
    三項分別定有明文。查被告乙○○確於其與原告婚姻關係存
    續中，與被告甲○○在上開時地發生性關係乙節，為兩造所
    不爭執，並經本院以九十四年度簡字第九六四號判決判處被
    告甲○○、乙○○各處有期徒刑二月確定在案，以如前述。
    而婚姻係以夫妻之共同生活為其目的，配偶應互相協力保持
    其共同生活之圓滿安全及幸福，而夫妻互守誠實，係為確保
    其共同生活之圓滿安全及幸福之必要條件，故應解為配偶因
    婚姻契約而互負誠實之義務，配偶之一方行為不誠實，破壞
    共同生活之圓滿安全及幸福者，即為違反因婚姻契約之義務
    而侵害他方之權利，是被告與他人通姦已不法侵害原告基於
    配偶關係之身分法益，且達情節重大之程度。再配偶之一方
    與他人通姦，足使他方感到悲憤、沮喪，並生背後受人非議
    、羞辱之感，為社會禮俗所常見，故原告主張其因被告乙○
    ○與被告甲○○通姦，精神受有極大的痛苦，自可採信。是
    原告本於侵權行為之法律關係請求被告賠償精神慰撫金，自
    無不合。
五、不法侵害他人之人格權，被害人受有非財產上損害，請求加
    害人賠償相當金額之慰撫金時，法院對於慰撫金之量定，應
    斟酌實際加害情形、所造成之影響、被害人痛苦之程度、兩
    造之身分、地位、經濟情形及其他各種狀況，以核定相當之
    數額（最高法院四十七年台上字第一二二一號、五十一年台
    上字第二二三號判例意旨參照）。查原告國中畢業，現從事
    鐵工工作，每月收入約三、四萬元，有汽車一部，並無任何
    不動產；被告甲○○高職畢業，目前無業，無任何不動產；
    被告乙○○高中畢業，在醫院工作，每月收入二萬二千元，
    有兩筆土地現值九千一百八十元，為兩造所不爭執，並有稅
    務電子閘門財產所得調件明細表二份在卷可考。本院斟酌兩
    造前述身分、社會地位、學識、經濟狀況及原告因被告乙○
    ○及甲○○通姦所受之精神打擊及痛苦程度，認原告請求之
    精神慰藉金，以三十五萬元為適當，逾該金額之請求，即非
    正當，要難准許。
六、綜上所述，被告乙○○、甲○○故意侵害原告基於配偶關係
    之身分法益且情節重大，堪予認定，從而，原告依侵權行為
    之法律關係，請求被告給付三十五萬元，及自刑事附帶民事
    起訴狀繕本送達翌日即九十四年五月十五日起至清償日止，
    按週年利率百分之五計算之法定遲延利息，為有理由，應予
    准許；逾此範圍所為之請求，為無理由，應予駁回。
七、本判決原告勝訴部分，所命給付之金額未逾五十萬元，應依
    民事訴訟法第三百八十九條第一項第五款規定，依職權宣告
    假執行。至原告陳明願供擔保以代釋明，請准宣告假執行，
    就其敗訴部分，其假執行之聲請，因訴之駁回而失所依附，
    應併予駁回。另本院依同法第三百九十二條第二項、第三項
    規定，依職權宣告被告如預供擔保，得免為假執行
八、據上論結：本件原告之訴，一部有理由，一部無理由，依民
    事訴訟法第七十九條、第八十五條第二項、第三百八十九條
    第一項第五款、第三百九十二條第二項、第三項，判決如主
    文。
中　　華　　民　　國　　94　　年　　6 　　月　　14　　日
　　　　　　　　　刑事第一庭    法　官　王慧娟
以上正本證明與原本無異。
對於本判決如不服非對刑事判決上訴時不得上訴並應於送達後10
日內，向本院提出上訴狀。
中　　華　　民　　國　　94　　年　　6 　　月　　14　　日
　　　　　　　　　　　　　　　　書記官　王元宏
